臺灣高等法院臺中分院刑事判決　　　　96年度上訴字第1221號
上　訴　人
即　被　告　甲○○
　　　　　　　　　　現於臺灣臺中看守所
公設辯護人　戊○○
上列上訴人因強盜案件，不服臺灣臺中地方法院95年度訴字第
3750號中華民國96年3月23日第一審判決（起訴案號：臺灣臺中
地方法院檢察署95年度偵字第26069號），提起上訴，本院判決
如下：
    主  文
上訴駁回。
    事  實
一、甲○○前於民國92年間因搶奪、毒品危害防制條例等案件，
    經原審法院判處有期徒刑10月、8月，定應執行刑有期徒刑1
    年5月確定；於93年12月24日因縮短刑期假釋出監，並於假
    釋期間再因毒品危害防制條例、詐欺等案件，經原審法院分
    別判決有期徒刑7月、4月及3月，定應執行刑有期徒刑1年確
    定，接續前開搶奪案件撤銷假釋之殘刑執行，於95年10月20
    日縮刑期滿執行完畢。詎仍不知警惕，於95年11月14日下午
    3時37分許，乘坐由蔡金旭所騎乘之車號N8B—766號機車（
    係甲○○之母丙○○所有），行經臺中縣神岡鄉○○路段時
    ，見乙○○右肩背著手提包1只、頸部配掛金項鍊1條，一人
    獨行於該路段，認有機可趁，即與蔡金旭共同意圖為自己不
    法之所有，而基於搶奪之犯意聯絡，由蔡金旭先將前揭機車
    車牌以其所有之口罩（未扣案）加以覆蓋後，先騎車共同尾
    隨乙○○，迨至同路266號前時，即由後坐之甲○○下車向
    乙○○佯裝詢問新田方向如何走等語，經乙○○回稱不知道
    ，並繼續前行，蔡金旭、甲○○見狀先騎車往前直行，隨即
    折返，再推由甲○○下車二度佯裝向乙○○問路，藉以分散
    乙○○之注意力後，旋趁乙○○不及防備之際，由甲○○動
    手搶奪乙○○背於右肩之手提包及頸部配戴之金項鍊，因乙
    ○○不從，極力以雙手抓住掛在右肩部之手提包，甲○○見
    此，不知及時罷手，為圖順利奪得該手提包、金項鍊等物，
    竟單獨變更搶奪之犯意為強盜犯意，而徒手毆擊乙○○之左
    肩，使乙○○因此受有左肩挫傷之傷害（乃強盜行為之一部
    ，復未據乙○○提出告訴），並因此一突擊所生之劇烈疼痛
    致無法抗拒而鬆手，任令甲○○將該手提包予以強行取走，
    至於金項鍊則因受甲○○猛力拉扯斷裂後，緊勾住乙○○之
    衣服，始未遭甲○○併予奪走。甲○○奪得該手提包後，即
    由蔡金旭騎乘前揭機車接應準備離去。適乙○○之親屬謝竹
    峰駕車搭載其妻在後目擊上情，旋即趨前予以攔阻，先由謝
    竹峰以所駕之車阻擋蔡金旭、甲○○所共乘機車之去路後，
    再由謝竹峰下車將甲○○由機車後座拉下，而甲○○為抗拒
    逮捕，即出手毆打謝竹峰之頭部，並繼而與謝竹峰相互拉扯
    、扭打，過程中，因此致謝竹峰之右手手指受傷（傷害部分
    未據告訴），而乙○○則趁甲○○與謝竹峰扭打之際，將前
    揭遭甲○○強行取走之手提包取回，蔡金旭在旁見此，乃隨
    即趁亂棄車逃逸。甲○○經與謝竹峰短暫拉扯、扭打後，終
    藉體力優勢，掙脫謝竹峰之攔捕，而得以迅速騎乘前揭機車
    逃逸離去。幸因謝竹峰之妻前為查看上述遭口罩蓋住之車牌
    號碼，趁甲○○與謝竹峰扭打混亂之際，徒手扳動倒在一旁
    機車之車牌，致該車牌因此掉落於地，警方始得以據此掉落
    之車牌號碼，循線查知甲○○身份，並於同日晚間8時20 分
    許，透過甲○○之父之協助，在臺中縣神岡鄉○○路150 巷
    內逮獲甲○○。復於95年12月11日晚間7時許，在臺中縣豐
    原市○○路與三角路口處循線查獲蔡金旭。
二、案經臺中縣警察局豐原分局報請臺灣臺中地方法院檢察署檢
    察官偵查起訴。
    理　　由
壹、程序方面
一、按被告以外之人（包括證人、鑑定人、告訴人、被害人及共
    同被告等）於審判外之陳述雖不符刑事訴訟法第159條之1至
    之4等4條之規定，而經當事人於審判程序同意作為證據，法
    院審酌該言詞陳述或書面陳述作成時之情況，認為適當者，
    亦得為證據；當事人、代理人或辯護人於法院調查證據時，
    知有刑事訴訟法第159條第1項不得為證據之情形，而未於言
    詞辯論終結前聲明異議者，視為有前項之同意，同法第159
    條之5定有明文。立法意旨在於傳聞證據未經當事人之反對
    詰問予以核實，原則上先予排除。惟若當事人已放棄反對詰
    問權，於審判程序中表明同意該等傳聞證據可作為證據；或
    於言詞辯論終結前未聲明異議，基於尊重當事人對傳聞證據
    之處分權，及證據資料愈豐富，愈有助於真實發見之理念，
    且強化言詞辯論主義，使訴訟程序得以順暢進行，上開傳聞
    證據亦均具有證據能力。本件證人乙○○、謝竹峰、蔡金旭
    於警詢之供述，未經當事人於辯論終結前聲明異議，視為同
    意作為證據，且各該筆錄分經被詢問人親閱後簽名，又未有
    人主張各該被詢問人警詢所供有何不具任意性之情況，本院
    認為適當，依刑事訴訟法第159條之5第2項規定，得為證據
    ，均具有證據能力。
二、又被告以外之人於偵查中向檢察官所為陳述，除顯有不可信
    之情況者外，得為證據，同法第159條之1第2項定有明文。
    偵查中對被告以外之人（包括證人、鑑定人、告訴人、被害
    人及共同被告等）所為之偵查筆錄，或被告以外之人向檢察
    官所提之書面陳述，性質上均屬傳聞證據。惟現階段刑事訴
    訟法規定檢察官代表國家偵查犯罪、實施公訴，依法其有訊
    問被告、證人及鑑定人之權，證人、鑑定人且須具結，而實
    務運作時，檢察官偵查中向被告以外之人所取得之陳述，原
    則上均能遵守法律規定，不致違法取供，其可信度極高，職
    是，被告以外之人前於偵查中已具結而為證述，除反對該項
    供述得具有證據能力之一方，已釋明「顯有不可信之情況」
    之理由外，不宜以該證人未能於審判中接受他造之反對詰問
    為由，即遽指該證人於偵查中之陳述不具證據能力。本件證
    人乙○○、謝竹峰等人於偵查中具結後之證述及證人即共犯
    蔡金旭在偵查中之供述，既均無檢察官在偵查時有不法取供
    之情形，被告及其辯護人亦無反對該項供述得具有證據能力
    ，亦無釋明上開證詞有「顯有不可信之情況」，依上開說明
    ，於偵查中之證言自均具有證據能力。
三、至於卷內其餘證據即行政院衛生署豐原醫院95年11月27日診
    斷證明書、現場圖及原審卷附公務電話記錄所載證人即本件
    承辦員警韓修忠之證述內容，業經被告及指定辯護人在原審
    明示同意得作為證據，在本院審理時，亦未據被告及指定辯
    護人爭執其證據能力，復無證據證明係公務員違背法定程序
    或經偽造、變造所取得，是依刑事訴訟法第159條之5之規定
    ，均認有證據能力，附此敘明。
貳、實體部分：
一、訊據上訴人即被告（下稱被告）甲○○在警偵訊、原審及本
    院審理中雖均坦承與共犯蔡金旭共乘機車，並由被告甲○○
    下手搶奪被害人乙○○肩上皮包及頸部金項鍊，且曾出手拍
    打被害人乙○○之左肩，又逃逸時與路人謝竹峰發生扭打等
    情不諱，核與證人即共犯蔡金旭於警偵訊及原審審理時供證
    如何與被告甲○○共同實施前揭行搶證人乙○○之財物，暨
    嗣又如何於逃逸之際遭證人謝竹峰予以追捕、攔阻等經過情
    節，及證人乙○○於警偵訊及原審準備程序中證述如何遭被
    告甲○○利用問路之際強取財物等經過情節相符，被告雖否
    認已取得被害人之皮包，並表示拍打被害人肩部之行為，尚
    不致成傷，更未達強暴不能抗拒之情況云云，惟查：
(一)本件被告於上開時地假藉問路，趁被害人乙○○不備之際，
    下手強奪其肩上之皮包及頸部之金項鍊，嗣因被害人不從，
    緊抓肩部皮包不放，被告即出手拍打被害人左肩等情，既為
    被告所是認，核與證人乙○○在在警訊及本院審理時證述情
    節相符，被告雖表示僅係輕拍被害人一下，應不致成傷，然
    本件被告拍擊被害人左肩既非本於好友或相識者彼此間問候
    對方之善意肢體語言，而係基於搶奪遭抗拒下所為，顯見，
    被告拍擊被害人肩部之目的，係意圖被害人得以鬆手，不再
    緊抓背在肩上之皮包等物，而衡諸常情，行搶之人為避免遭
    路人察覺而上前幫助緝兇，多半以迅雷不及掩耳之方式，將
    財物搶取到手，是以，本件被告為排除被害人乙○○之抗拒
    行為，豈有不以重擊之方式，致被害人因瞬間劇烈疼痛而鬆
    手，得以快速取得財物之理，且觀諸被告係年僅27歲之青壯
    年人士，而被害人乙○○則為40歲之中年婦女，二者之體能
    狀況已有差異，被告任何有意出手重擊之行為，均有造成被
    害人受傷之可能，且本件被害人亦因被告上開重擊行為，確
    實受有左肩挫傷之傷害，亦有行政院衛生署豐原醫院95年11
    月27日診斷證明書1紙在卷可按，被告辯稱僅係輕輕一拍，
    乃事後卸責之詞，顯無可採，本件被害人既遭被告當場施以
    重擊左肩之強暴行為，致生劇烈疼痛，自已達不能抗拒之程
    度，屬強盜行為，已非犯罪之初之趁人不備之搶奪行為，被
    告及指定辯護人均辯稱被告所為仍為搶奪犯行，均無可採。
(二)被告復辯稱上開時地雖曾下手強取被害人之皮包，然未得手
    云云，惟本件被告如何將乙○○掛在肩上緊拉不放之皮包強
    取到手等情，業經證人乙○○在警偵訊及本院審理時證述明
    確，核與證人即當時駕車在後目擊乙○○遭搶過程，並駕車
    趨前攔阻，且下車阻止意圖逃逸之被告之證人謝竹峰在警訊
    及偵查中具結後證述之情節相符，本件被告如何以重擊被害
    人之強暴方式，強取被害人之皮包，已詳述如前，且被害人
    遭襲擊之過程既經駕車跟隨在後之證人謝竹峰親眼目睹，苟
    被害人之財物未遭被告取走，衡諸常情，證人謝竹峰理當以
    查看被害人乙○○之傷勢為優先，豈有將已受有傷害之乙○
    ○棄置一旁，反上前追捕強盜未得手之被告之理，再佐以被
    告對被害人施以重擊之強暴手段，既已造成被害人乙○○左
    肩挫傷，而無力再為保護財物之防護能力，被告豈有不趁機
    將被害人無法抗拒且已鬆手後，仍掛在肩上之皮包順勢強取
    得手之理，被告否認施以強暴方式，致被害人不能抗拒後，
    仍未取得被害人身上之財物，與常情不符，被告所辯無可採
    信為真正。至於被告強盜得手後，欲搭乘僅有強奪犯意聯絡
    之共犯蔡金旭所騎乘之機車離去時，遭證人謝竹峰駕車攔阻
    ，並下車上前阻止，將乘坐後座之被告連人帶車強拉倒地時
    ，原已得手之皮包亦一併落地，並由被害人趁機取回，亦無
    影響本件被告強盜既遂之犯行。被告一再辯稱本件強取之財
    物並未得手，顯有誤認，自無可採。
(三)此外，本件被告單獨變更搶奪犯意為強盜犯行既遂後，已得
    手之皮包，如何於被告與證人謝竹峰扭打之際，遭被害人取
    回，又證人謝竹峰之妻如何為查看該車牌號碼而將該車牌扳
    落等經過，及證人韓修忠如何循上開掉落之車牌查知被告之
    身分，再透過被告之父協助逮獲被告等經過情節，亦經證人
    謝竹峰、乙○○分別在警偵訊、原審審理或本院審理時，供
    述在卷，並有照片二紙在卷可稽，本件罪證明確，被告犯行
    洵堪認定。
二、核被告與證人蔡金旭原基於搶奪之犯意聯絡，而推由被告動
    手搶奪證人乙○○前述之手提包、金項鍊等物，然因證人乙
    ○○不從，極力嘗試拉回該手提包，被告甲○○為圖順利奪
    得該等物品，即單獨變更搶奪之犯意為強盜犯意，而徒手毆
    擊證人乙○○之左肩，使證人乙○○因此受有左肩挫傷之傷
    害，並因此而不能抗拒，被告遂得以藉此強取該手提包得逞
    ，所為係犯刑法第328條第1項之強盜罪。被告先前所為之搶
    奪行為，係強盜行為之一部，應不另論罪。被告於強盜行為
    過程中，因毆打證人乙○○之左肩，致其受有左肩挫傷之傷
    害，乃施強暴之當然結果，自不另論傷害罪。公訴人漏未審
    酌被告甲○○於搶奪過程中已變更搶奪犯意為強盜犯意之事
    實，而認被告甲○○係犯刑法第325條第1項搶奪罪，並據被
    告甲○○嗣與證人謝竹峰扭打等情，進而認被告甲○○係犯
    刑法第329條準強盜罪，容有未洽，惟其起訴之基本事實同
    一，本院仍應予以審理，並變更起訴法條。又本件被告之強
    盜犯行，因所騎乘之機車車牌遺落現場後，業經警方循線查
    獲車主後，再佐以目擊證人對被告外型及服飾之指述，對被
    告涉犯本件強盜犯行，已有確切之根據得為合理之可疑，嗣
    經與被告父親聯繫，並由其父陪同警方將被告帶回投案，有
    查獲員警韓修忠之電話記錄表一份在卷可稽，且為被告所是
    認，本件被告到案陳述犯罪事實，既不符合刑法第62條之規
    定，自不認有自首之效力，併此說明。被告前因違反毒品危
    害防制條例、詐欺等案件，經法院分別判處有期徒刑7月、4
    月及3月確定，定應執行刑有期徒刑1年確定，接續其前搶奪
    案件撤銷假釋之殘刑執行，於95年10月20日縮短刑期執行完
    畢之事實，有臺灣高等法院被告前案紀錄表可查。被告甲○
    ○受有期徒刑執行完畢後，於5年以內再故意犯本件有期徒
    刑以上之罪，應依刑法第47條第1項，論以累犯，並加重其
    刑。原審適用刑法第328條第1項、第47條第1項之規定，審
    酌被告正值青壯，不思勤奮工作，獨立獲取生活之資，竟好
    逸惡勞，藉強盜獨行婦女之財物獲利，且甫因詐欺等案件執
    行出監，竟未能謹記教訓，仍再犯本案，更徵其藐視司法權
    之心態不佳，且其所為造成被害人心理之恐懼非微，惡性不
    輕，本不宜輕縱，惟念其犯罪後坦承犯行，態度尚佳，復於
    96年1月12日原審準備程序時，已當庭2度向被害人乙○○道
    歉，嗣更於96年2月7日與被害人乙○○達成和解，賠償被害
    人乙○○醫藥費新臺幣10,000元，有和解書1份在卷可憑，
    顯見其已知反省改過，及其實施本案之犯罪手段等一切情狀
    ，量處如主文所示之刑。至於證人蔡金旭所有，供其與被告
    甲○○犯罪所用之口罩，因未扣案，且無證據證明現尚存在
    ，為免將來執行之困難，爰不併予宣告沒收。認事用法均無
    不當，量刑亦屬適法。被告上訴無理由，應予駁回。
本案經檢察官丁○○到庭執行職務。
中　　華　　民　　國　　96　　年　　7　　月　　31　　日
            刑事第六庭    審判長法　官  李  文  雄
                                法　官  邱  顯  祥
                                法  官  林  靜  芬
上列正本證明與原本無異。
如不服本判決應於收受送達後十日內向本院提出上訴狀，其未敘
述上訴之理由者並得於提起上訴後十日內向本院補提理由書（均
須按他造當事人之人數附繕本）。
                                書記官  林  素  妃
中　　華　　民　　國　　96　　年　　7　　月　　31　　日
中華民國刑法第328條第1項意
圖為自己或第三人不法之所有，以強暴、脅迫、藥劑、催眠術或
他法，至使不能抗拒，而取他人之物或使其交付者，為強盜罪，
處5年以上有期徒刑。
